【裁判字號】    95,台上,3631
【裁判日期】    950630
【裁判案由】    違反槍砲彈藥刀械管制條例
【裁判全文】
最高法院刑事判決            九十五年度台上字第三六三一號
    上  訴  人  台灣高等法院高雄分院檢察署檢察官
    被      告  甲○○
                        號
                        20巷.
上列上訴人因被告違反槍砲彈藥刀械管制條例案件，不服台灣高
等法院高雄分院中華民國九十二年十月三十一日第二審判決（九
十二年度上訴字第一七四八號，起訴案號：台灣高雄地方法院檢
察署九十一年度偵字第一二一九０號），提起上訴，本院判決如
下：
    主  文
原判決撤銷，發回台灣高等法院高雄分院。
    理  由
本件原判決以公訴意旨略稱：被告甲○○於民國九十一年六月二
日下午六時，在高雄縣與高雄市○○○○○路與澄清路口附近，
向姓名年籍不詳成年男子，以新台幣七千元之價格，購得具殺傷
力改造瓦斯空氣步槍（槍枝管制編號0000000000號）
一把、改造上膛拉桿槍機一個及可供上述步槍射擊用之小鋼珠一
罐後，即未經許可而無故持有上開改造瓦斯空氣步槍，並放於其
所有車號九Ｍ─一０五０號自用小客車駕駛座旁。嗣於同月四日
凌晨三時三十分左右，為警發覺被告持有上開槍枝，循線於高雄
市○○區○○路八十六號「歐洲汽車旅館」內將其逮捕，並經被
告同意搜索上址，在上開自用小客車內扣押前述槍枝一把、改造
上膛拉桿槍機一個，並由其女友邱郁雯（經台灣高雄地方法院檢
察署檢察官另為不起訴處分）皮包內扣押射擊用小鋼珠七十顆。
因認被告涉有違反（修正前）槍砲彈藥刀械管制條例第十條第四
項未經許可持有改造模型槍罪嫌等情。但經審理結果，認為不能
證明被告犯罪，因而維持第一審諭知被告無罪之判決，駁回檢察
官在第二審之上訴，固非無見。
惟查：(一)證據之取捨與事實之認定，固為事實審法院之職權，惟
如調查所得之證據，就待證事實之內容不相一致時，仍應依經驗
法則、論理法則定其取捨，並於判決理由內詳予說明其所得心證
之理由，方足為事實認定之依據。原判決理由三雖敘明：「本案
槍支（枝）固經鑑定具有殺傷力，然（修正前）槍砲彈藥刀械管
制條例第十條第四項之非法持有具有殺傷力之改造模型槍罪，其
犯罪之一般構成要件，須具有犯罪之故意，本案槍支（枝）是由
高雄市○○○路八號『槍型模型玩具店』李武正、邱國清所賣出
，該二人於賣出時，並不知該槍具有殺傷力，此業經原審（第一
審）明，『槍型模型玩具店』係依法辦妥營利事業登記之商店
，有營業登記證在卷可稽，被告向該商店購得扣案槍支（枝），
欲偕同女友邱郁雯到阿里山打鳥助興，復經店家告以該槍是合法
，被告遂將槍支（枝）置放於小汽車駕駛座旁，未加掩飾，故被
告自認槍支（枝）合法而持有，不知該槍支是具有殺傷力，其無
犯罪故意應可認定」等旨（原判決第二頁第二行至第十行）。惟
被告於警詢時供承：扣案之改造槍枝及射擊用小鋼珠七十顆為其
所有，且於購買該槍枝時，曾射擊過二、三發，買來是作為打鳥
用的；嗣於第一審法院調查時供稱：去買扣案槍枝時，店內未賣
小鋼珠，是伊問怎麼射威力會比較強，而向老闆要小鋼珠各等語
（見警卷第一頁正、背面、第一審卷第一一四頁），參以證人即
高雄市○○○路八號「槍型模型玩具店」店員王國清及負責人李
武正於第一審法院調查時供證：扣案槍枝的子彈是塑膠的ＢＢ彈
，但店內不賣小鋼珠，因是違禁品等情（見第一審卷第一一四、
一四九頁）。如被告所供、證人王國清及李武正所證無訛，扣案
槍枝既可發射金屬材質之小鋼珠，而作為遠距離打鳥所用，能否
謂被告對該槍枝具有殺傷力等情並無認識，即非無疑義而有研求
之餘地，其實情為何，既關係被告等有無上述犯行之認定，自有
詳加調查，釐清真相之必要，原審未深入究明，資為判斷之依據
，遽行判決，自有證據調查未盡之違法。(二)證據之取捨與事實之
認定，固為事實審法院之職權，惟如調查所得之證據，與待證事
實之內容不相一致時，仍應依經驗法則、論理法則定其取捨，並
於判決理由內詳予說明其所得心證之理由，方足為事實認定之依
據。原判決雖引用第一審之判決理由，以被告持有之上開槍枝原
係華山玩具有限公司（下稱華山公司）所製造，並援用證人即該
公司負責人范進財之證述，認定華山公司製造之玩具槍並無殺傷
力等情，資為有利於被告之論據之一（見第一審判決第六至七頁
，理由四之(四)）。惟該槍枝「明顯有動過手腳」，業經范進財證
陳甚明（見第一審卷第一一六頁）；即被告於第一審法院調查時
亦供認：槍身左側原有三個洞，伊當時有問該三個洞之用途，李
武正告以是裝狙擊鏡用，並曾將狙擊鏡裝起來云云（見第一審卷
第一四九至一五０頁），則被告購買玩具槍改造之槍枝，並獲告
知該槍可裝配狙擊鏡，以狙擊鏡係作遠距離觀測所用，被告當可
推斷該槍枝之射程甚遠；被告復自承購槍之目的係為供打鳥所用
，以獵槍因具有殺傷力，亦為槍砲彈藥刀械管制條例所管制之槍
枝，則被告對其以打鳥為目的而持有扣案之槍枝，何以並無殺傷
力之認識，原判決未予剖析明白、詳酌慎斷，亦有採證違反法則
及判決理由不備之違誤。檢察官上訴意旨執以指摘，為有理由，
應認原判決有撤銷發回之原因。
據上論結，應依刑事訴訟法第三百九十七條、第四百零一條，判
決如主文。
中    華    民    國  九十五  年    六    月   三十   日
                      最高法院刑事第六庭
                          審判長法官  邵  燕  玲
                                法官  張  清  埤
                                法官  陳  世  雄
                                法官  陳  朱  貴
                                法官  蔡  彩  貞
      本件正本證明與原本無異
                                      書  記  官
中    華    民    國  九十五  年    七    月    四    日
                                                      J


司法院資訊處製作；財團法人民間司法改革基金會備份。
